最高法院刑事判決　　　　　　　　　　　　　　　　九十一年度台非字第二一七號
　　上訴人　最高法院檢察署檢察總長
　　被　告　甲○○
右上訴人因被告偽造文書案件，對於台灣高雄地方法院中華民國八十七年五月八日第
一審確定判決（八十七年度易字第二四一六號，起訴案號：台灣高雄地方法院檢察署
八十七年度偵字第四一六八號），認為違法，提起非常上訴，本院判決如左：
    主  文
原判決撤銷。
甲○○偽造署押，足以生損害於他人，處有期徒刑月，如易科罰金，以佰元折算
壹日。
高雄市政府警察局苓雅分局成功派出所八十六年九月二日十三時三十分調查筆錄上「
洪文香」之署押，沒收。
    理  由
非常上訴理由稱：「按判決不適用法則或適用不當者，為違背法令，刑事訴訟法第三
百七十八條定有明文。又，刑法關於累犯之規定，以受有期徒刑之執行完畢，或受無
期徒刑或有期徒刑一部之執行而赦免後，五年以內再犯有期徒刑以上之罪者為其成立
要件，此觀刑法第四十七條之規定甚明。本件被告甲○○雖曾於民國八十二年間因違
反麻醉藥品管理條例、肅清煙毒條例案件，經法院分別判處有期徒刑三月、三年八月
確定，並定其應執行刑為有期徒刑三年十月，再與另案違反麻醉藥品管理條例所處有
期徒刑三月接續執行，指揮書原執畢日期為八十六年七月四日，於八十三年十二月一
日假釋付保護管束。詎於假釋中再犯麻藥罪，經法務部八十七年十月十七日法八七矯
決字第三六五九七號函撤銷其假釋，再執行殘餘刑期有期徒刑二年六月又二十三日，
刑期自九十二年一月四日起算，至九十四年三月二十六日，有刑案資料查註紀錄表、
台灣高雄地方法院檢察署八十二年執山字第四九七五號、第一○九二○號、八十七年
執更字第三九三五號執行指揮書，台灣屏東監獄八十七年九月二十一日屏監教字第三
○二九號報請撤銷假釋報告表、同年十一月五日屏監教字第三四八八號函影本在卷足
稽，足見上開被告因違反麻醉藥品管理條例、肅清煙毒條例所判處之有期徒刑三年十
月及三月並未執行完畢。是被告於八十六年九月二日再犯本件偽造文書案件，自難論
以累犯，乃台灣高雄地方法院於八十七年五月八日以八十七年度易字第二四一六號刑
事判決時，疏未注及，誤認該有期徒刑三月已於八十六年七月四日執行完畢，而依刑
法第四十七條累犯規定，加重判處有期徒刑四月確定。揆諸首開說明，原判決顯有適
用法則不當之違背法令。案經確定且於被告不利，爰依刑事訴訟法第四百四十一條、
第四百四十三條規定提起非常上訴，以資糾正」等語。
本院按判決不適用法則或適用不當者，為違背法令，刑事訴訟法第三百七十八條定有
明文。又依刑法第四十七條之規定，累犯之成立，必須曾受有期徒刑之執行完畢，或
受無期徒刑或有期徒刑一部之執行而赦免後，五年以內再犯有期徒刑以上之罪者，始
足當之。所謂執行完畢，其在監執行期滿者，固不待言；如係經假釋出獄者，須在無
期徒刑假釋後滿十五年，或在有期徒刑所餘刑期內未經撤銷假釋者，其未執行之刑，
始得以已執行論。如其為二以上徒刑併執行者，假釋所定最低應執行之期間，合併計
算之；其所餘刑期，亦應合併計算，此觀刑法第七十九條第一項前段、第七十九條之
一第一項、第三項之規定甚明。本件被告甲○○於八十二年間因違反麻醉藥品管理條
例、肅清煙毒條例案件，經台灣高雄地方法院分別判處有期徒刑三月、三年八月、三
月確定，前二案定其應執行刑為有期徒刑三年十月，與後案所處有期徒刑三月接續執
行，指揮書原執畢日期為八十六年七月四日，嗣於八十三年十二月一日假釋付保護管
束。詎於假釋中又違反麻醉藥品管理條例、肅清煙毒條例之規定，經法務部撤銷假釋
，再執行殘餘刑期有期徒刑二年六月又二十三日，刑期自九十二年一月四日至九十四
年三月二十六日止，有刑案資料查註紀錄表、台灣高雄地方法院檢察署八十二年執山
字第四九七五號、第一○九二○號、八十七年執更字第三九三五號執行指揮書，台灣
屏東監獄八十七年九月二十一日屏監教字第三○二九號報請撤銷假釋報告表在卷足稽
。揆諸首揭說明，被告於八十二年間因違反麻醉藥品管理條例、肅清煙毒條例案件，
所處之有期徒刑三年十月及三月迄未執行完畢，其於假釋期間內即八十六年九月二日
，在高雄市政府警察局苓雅分局成功派出所偽造「洪文香」之署押，再犯本件之偽造
文書罪，自不能以累犯論。乃原判決疏未細察逕認八十二年因違反麻醉藥品管理條例
，所處有期徒刑三月已於八十六年七月四日執行完畢，而依刑法第四十七條之規定，
論以累犯，並加重其刑，顯有判決適用法則不當之違背法令。案經確定，且於被告不
利，非常上訴意旨執以指摘，洵有理由，應由本院將原判決撤銷改判，酌處有期徒刑
三月，如易科罰金，以參佰元折算一日。高雄市政府警察局苓雅分局成功派出所八十
六年九月二日十三時三十分調查筆錄上「洪文香」之署押，沒收，以資救濟。
據上論結，應依刑事訴訟法第四百四十七條第一項第一款，刑法第二百十七條第一項
、第四十一條、第二百十九條、罰金罰鍰提高標準條例第一條、第二條第一項，判決
如主文。
中      華      民      國    九十一    年      八      月    二十二    日
                              最高法院刑事第四庭
                                  審判長法官  紀  俊  乾
                                        法官  黃  正  興
                                        法官  劉  介  民
                                        法官  陳  東  誥
                                        法官  白  文  漳
      右正本證明與原本無異
                                              書  記  官
中      華      民      國    九十一    年      八      月    二十六    日
